# 新CAS22号准则

提问人：cpab 时间：2018-05-20 21:28:50
新CAS22号准则 第三十四条 企业应当根据《企业会计准则第 39 号——公允价值计量》的规定，确定金融资产和金融负债在初始确认时的公允价值。公允价值通常为相关金融资产或金融负债的交易价格。金融资产或金融负债公允价值与交易价格存在差异的，企业应当区别下列情况进行处理： （一）在初始确认时，金融资产或金融负债的公允价值依据相同资产或负债在活跃市场上的报价或者以仅使用可观察市场数据的估值技术确定的，企业应当将该公允价值与交易价格之间的差额确认为一项利得或损失。 （二）在初始确认时，金融资产或金融负债的公允价值以其他方式确定的，企业应当将该公允价值与交易价格之间的差额递延。初始确认后，企业应当根据某一因素在相应会计期间的变动程度将该递延差额确认为相应会计期间的利得或损失。该因素应当仅限于市场参与者对该金融工具定价时将予考虑的因素，包括时间等。
请教： 1 、 公允价与实际成交价的差异，此差异是由双方的议价能力不同产生的，此差异要确认利得或损失吗？ 为何要确认利得或损失。这样不是在购买资产的同时，就产生了一块收益或损失？觉得不理解，我觉得金融资产的初始计量的金额就是实际成交价。此项利得或损失是议价能力强或弱产生的，不应确认。谢谢！ 2 、 公允价值是按其他方式确定的，则公允价与成交价的差额递延。评估的方法可以有多种，但评估结论都是资产的公允价值。对于采用不同的评估方法，评估出的公允价格与成交价的差就不能进利得或损失，而需要进递延，这个为何？谢谢！ 3 、 对于第（二）种情况，对于公允价格与成交价差额，需递延的，需考虑某一因素在会计期间的变动程度，将递延确认为相应会计期间的利得或损失。此因素指的是什么，我所能想到的只有时间，还有什么呢？谢谢！

回答人：chenyiwei
1 、因为金融工具准则规定金融资产或金融负债的初始计量金额为其公允价值，因此如果实际交易价格不同于公允价值，则会出现首日损益（day 1 gain/loss）。但基于严格控制首日损益确认的考虑，准则规定只有在相关金融资产/负债的公允价值属于第一层次的情况下（即，未经调整的活跃市场报价），才允许将该公允价值与成交价格之间的差额确认为首日损益。你说的情况，因为该金融资产无活跃市场，此时还应当以交易价格作为当日公允价值确定的主要依据，所以不确认首日损益。 2 、如前所述，是基于对首日损益确认的严格限制。 3 、“时间”应不是此处所说的调整因素。应关注在具体个案中导致成交价格不同于公允价值的原因，根据不同的原因的变动情况进行后续处理。